【裁判字號】    97,重上更(二),367
【裁判日期】    971231
【裁判案由】    誣告
【裁判全文】
臺灣高等法院臺南分院刑事判決  九十七年度重上更(二)字第三六七號
上訴人
即被告  乙○○
上列上訴人因誣告案件，不服中華民國九十一年六月十三日臺灣
臺南地方法院九十一年度訴字第二四五號第一審判決（起訴案號
：臺灣臺南地方法院檢察署九十年度偵字第三二六號），提起上
訴，經本院判決後，由最高法院第二次發回更審，本院判決如下
：
    主    文
原判決撤銷。
乙○○意圖他人受刑事處分，向該管公務員誣告，處有期徒刑陸
月，減為有期徒刑月。緩刑貳年。
    事    實
一、緣民國（下同）八十一年四月間，甲○○知悉乙○○欲承租
    山坡地，即向乙○○佯稱其有Ａ地承租權（即附表一編號１
    所示國有土地）。惟乙○○認Ａ地面積過小，甲○○隨即承
    諾會與相鄰Ｂ地（即附表一編號２所示國有土地）承租人賴
    新發洽談，再一併將Ａ、Ｂ兩地轉租與乙○○。乙○○信以
    為真，乃以新台幣（下同）二百五十萬元，與甲○○簽立Ａ
    、Ｂ兩筆土地讓渡書。然甲○○於收受土地承租權讓渡權利
    金後，卻遲未提出林務局與Ａ、Ｂ兩筆土地承租人所簽立承
    租契約，交予乙○○。至此乙○○始知受騙，乃對甲○○提
    起詐欺告訴（甲○○被訴詐欺，經本院八十七年度再字第四
    號，判處罰金五千元確定）。
二、嗣乙○○於八十一年間，對甲○○提起詐欺告訴後，已明知
    甲○○佯稱為Ａ地承租人，並誆稱其與Ｂ地承租人賴新發洽
    妥，可一併轉租與乙○○，而「丙○○」並未介紹甲○○向
    賴新發購買Ｂ地，亦未參與該詐騙行為。乙○○竟基於意圖
    使「丙○○」受刑事處分之犯意，將「丙○○」列為被告，
    於八十四年十二月十八日至八十六年十二月十二日止，在附
    表二編號１至４所示日期，以附表二編號１至４所示誣告內
    容，誣指「丙○○」介紹甲○○向賴新發購買Ｂ地，並推由
    甲○○向乙○○詐得土地承租價金，而認「丙○○」為詐欺
    集團成員之虛構事實，向臺灣臺南地方法院檢察署檢察官對
    「丙○○」提出詐欺罪嫌告訴。案經該署檢察官以附表二所
    示偵查案號，於偵查後，均為不起訴處分確定。
三、另乙○○在八十五年、八十六年，又於附表二編號３、４所
    示日期，以附表二編號３、４所示誣告內容，指「丙○○、
    賴新發、甲○○」三人，以倒填契約日期偽造文書方式，向
    乙○○詐得承租價金之虛構事實，向臺灣臺南地方法院檢察
    署檢察官，對「丙○○」提出偽造文書罪嫌告訴。案經該署
    檢察官以附表二編號３、４所示偵查案號，於偵查後，均為
    不起訴處分確定。
四、案經丙○○訴由臺灣臺南地方法院檢察署檢察官偵查起訴。
    理    由
甲、程序方面：
一、按被告以外之人於審判外之言詞或書面陳述，除法律有規定
    者外，不得作為證據，刑事訴訟法第一百五十九條第一項固
    有明文。惟被告以外之人於審判外之陳述，雖不符刑事訴訟
    法第一百五十九條之一至第一百五十九條之四之規定（即得
    為證據之情形），而經當事人於審判程序同意作為證據，法
    院審酌該言詞陳述或書面陳述作成時之情況，認為適當者，
    亦得為證據。當事人、代理人或辯護人於法院調查證據時，
    知有第一百五十九條第一項不得為證據之情形，而未於言詞
    辯論終結前聲明異議，視為有前項之同意；刑事訴訟法第一
    百五十九條之五定有明文。本件認定事實所引用證人之言詞
    及書面陳述證據，已經本院提示被告表示無意見，迄於言詞
    辯論終結前亦未聲明異議，揆諸前揭規定，可認為已同意作
    為證據；而本院審酌該證人等之陳述及證據資料作成時之情
    況，認為適當，亦查無其他違法取證或其他瑕疵等不實之情
    事，與本案待證事實間並具有相當之關聯性，以之為本案證
    據尚無不當，復無顯有不可信之情況，自得採為證據。
二、又證人以外之文書，如係公務員職務上製作之紀錄文書、證
    明文書；從事業務之人於業務上或通常業務過程所須製作之
    紀錄文書、證明文書；除顯有不可信之情況外，得為證據；
    又其他於可信之特別情況下所製作之文書，亦得為證據，刑
    事訴訟法第一百五十九條之四明文規定。本件所引用之文書
    資料，或係公務員職務上製作之文書，或係從事業務之人於
    業務上或通常業務過程所須製作之文書，或係其他於可信之
    特別情況下所製作之文書，其作成或取得之狀況，並無非法
    或不當取證情事，亦無顯不可信或證據力明顯過低之情形，
    復經本院於審判期日就各該證據依法進行調查、辯論，依刑
    事訴訟法第一百五十九條之四規定，自有證據能力。
乙、實體方面：
一、訊據上訴人即被告乙○○矢口否認有誣告犯行，辯稱：(1)伊
    僅對甲○○、賴新發提出告訴，告訴狀被告欄上雖列明丙○○，但僅係希望丙○○以證人地位出庭應訊，伊並無誣告丙○○詐欺意思云云。(2)又丙○○未曾於事實欄一所示案件出
    庭作證，且伊所提告訴狀中，亦未指涉丙○○偽證事實，伊
    並無誣告丙○○偽證罪嫌云云。
二、經查：
(一)被告於歷審並未供承丙○○有參與被告與甲○○買賣土地糾
    紛之情節，且丙○○未居中介紹甲○○向賴新發購買Ｂ地乙
    節，已據被告於偵查中供承：我沒有說丙○○居間介紹等語
    不諱（見一四二九０號偵查卷第三十一頁），且原審詢問被
    告：「丙○○有介紹甲○○去向賴新發購買玉井鄉國有林班
    地《指Ｂ地》？」僅答：「別人介紹我認識甲○○之後，甲○○就帶我去購買此塊地，這塊地是甲○○賣給我的，甲○○賣給我二百五十萬元。」（見一審卷第四十頁），未提及
    丙○○有居中介紹甲○○向賴新發購買Ｂ地之事，並據證人
    丙○○於偵查中證稱：「（你有無參與甲○○與賴新發之間
    買賣林地一事？）沒有。我完全不知情。」（見三二六號偵
    查卷第三十九頁），於本院更一審證稱：「（你是否有介紹
    甲○○向賴新發購買玉井事業區第二十八林班內之土地，事
    後由甲○○賣給乙○○？）我從頭至尾都不知道。」「乙○○沒有告我們之前，我們沒有和乙○○見過面。」（見本院
    更一卷三十九、四十二頁），復據證人賴新發證稱：「（你
    有無賣甲○○林班地？）無。我不是賣土地，而是賣土地上
    的麻竹。」「（你賣甲○○麻竹是否丙○○介紹的？）不是
    。我們自己找好。和丙○○沒有關係。」「（此事與丙○○
    有無關係？）沒有。甲○○又不認識丙○○。」（見三二六
    號偵查卷第二十九頁反面、第三十頁）。惟被告竟於如附表
    二所示偵查案件中，將丙○○列為被告，並多次具體指摘丙○○介紹甲○○向賴新發購買Ｂ地，丙○○、賴新發、甲○○三人，並以倒填契約日期方式偽造文書，推由甲○○向乙○○詐得土地承租價金等之虛構事實，亦據告訴人丙○○於
    偵查中指訴在卷可憑（見一四二九○號偵查卷第一、二頁，
    三二六號偵卷第三十九頁背面），復經調閱附表二所示偵查
    案號卷宗核對無訛，有附表二所示偵查案號卷面、被告所提
    書狀及不起訴處分書附卷可稽（見一四二九○號偵查卷第四
    至七頁、本院上訴卷第九十七至一二二頁）。足見被告確有
    使丙○○受刑事追訴處分意圖，虛構附表二所示誣告內容，
    向偵查犯罪機關提出告訴甚明。
(二)被告雖辯稱：伊不懂法律，將丙○○列於被告欄，僅係希望
    丙○○以證人身分出庭作證云云（見本院上訴卷第一五一頁
    ）。然凡指明特定人而列於被告欄內，並向偵查犯罪機關提
    出告訴，已足使該列名被告之特定人，受刑事訴追處分可能
    ，此為一般國民所共知之事，被告徒以不知法律嚴重性，否
    認有使丙○○受刑事訴追意圖，顯與常情事理有悖，難以採
    信。況被告除在附表二所示告訴狀上，將丙○○列為被告外
    ，更具體虛構如附表二所示關於丙○○之不實事項，足使犯
    罪偵查機關，依被告不實指訴，對丙○○發動偵查權限之情
    ，亦有臺灣臺南地方法院檢察署八十五年度偵字第六一號被
    告丙○○點名單在卷可稽（見本院上訴卷第一四七頁），益
    證被告將丙○○列為被告並虛構事實，已使丙○○受到刑事
    處分危險。被告辯稱伊認丙○○僅係證人性質云云，顯係避
    就之詞，要非可信。
(三)被告再辯稱：丙○○未曾於事實欄一所示案件出庭作證，且
    伊所提告訴狀中，亦未指涉丙○○如何偽證事實，伊無誣告
    丙○○偽證罪嫌云云（見本院上訴卷第四十頁）。惟告訴人
    之告訴，祇須指明所告訴犯罪事實及表示希望訴追意思，即
    為已足，其所訴之罪名是否正確或無遺漏，在所不問（最高
    法院七十三年台上字第五二二二號判例參照）。職是，觀諸
    附表二所示誣告內容，被告所虛構關於丙○○不實事項，雖
    與刑法偽證罪構成要件有間，然被告既已陳明丙○○犯罪事
    實之不實事項，並表明訴追意思，已足使丙○○受刑事訴追
    ，已如前述，是被告所為，當成立誣告罪乙節，殆屬無疑。
    縱被告所訴誣告罪名有誤，惟既非關誣告罪構成要件，要不
    影響被告誣告犯行。
(四)被告聲請傳喚證人丙○○、賴新發於九十四年十月十九日本
    院更一審交互詰問證述如下：
    【證人丙○○證述】如下：
    被告  問：在八十一年四月下旬你有沒有賣一筆山坡土地三
              甲給甲○○新台幣六十萬元？
    證人  答：沒有。
    檢察官問：你是否有介紹甲○○向賴新發購買玉井事業區第
              二十八林班內之土地，事後由甲○○賣給乙○○
              ？
    證人  答：我頭至尾都不知道。
    【證人賴新發證述】如下：。
    被告  問：你有沒有在八十一年五月上旬賣一筆七甲山坡地
              一百二十萬元給甲○○？
    證人  答：我沒有賣地，我是賣地上的竹子給甲○○。
    被告  問：丙○○和甲○○是否認識？
    證人  答：我不知道。
    審判長問：甲○○有沒有向你買土地？
    證人  答：我沒有賣地，土地不是我的，我是賣地上的竹子
              給甲○○。
    審判長問：你賣竹子給甲○○多少錢？
    證人  答：一百二十萬元，一欉竹子約一千多元。
    審判長問：甲○○向你買竹子後，你是否有在該土地種植何
              物？
    證人  答：我寫拋棄書，玉山管理處收回去
    審判長問丙○○、賴新發：你們二位是否因為土地的事情與
              乙○○見面過？
    證人丙○○、賴新發均答：乙○○沒有告我們之前，我們沒
              有和乙○○見過面。
    如依證人丙○○、賴新發之證述以觀，證人丙○○根本就沒
    有賣山坡地給甲○○之事，亦無介紹甲○○向賴新發購買山
    坡地，況且均不知甲○○有賣山坡地給被告乙○○之事，足
    見被告乙○○對於丙○○應係意圖丙○○受刑事處分而有誣
    告之犯行。
(五)被告再聲請傳喚證人陳麒麟、埕正開於九十四年十一月十六
    日本院更一審理中交互詰問證述如下：
    【證人陳麒麟證述】如下：
    被告問：丙○○、賴新發二兄弟在二十八林班地內的土地是
            否比鄰，是否要經過你的土地？
    證人答：丙○○、賴新發二兄弟的土地是比鄰，要經過我的
            土地。
    被告問：丙○○、賴新發前開土地是否大約同時賣給甲○○
            ？
    證人答：我不了解這個事情。
    受命法官問：你是否知道丙○○、賴新發二兄弟在二十八林
                班地內的土地是否有賣給甲○○？
    證人答：我不在場，我不知道。
    審判長問：你是否有向乙○○說丙○○和賴新發的土地比鄰
              ，他們二人的土地同時間賣給甲○○，是否實在
              ？
    證人答：當時如何講我忘記，他們有無買賣我不在場我不知
            道。
    【證人埕正開證述】如下：
    被告問：丙○○、賴新發二兄弟在二十八林班地內的土地是
            否比鄰？
    證人答：我不知道。
    被告問：前幾天你曾向我說過丙○○、賴新發的土地同時間
            賣給甲○○，是否？
    證人答：我沒有講。
    受命法官問：丙○○、賴新發在你住的那邊的土地同時間賣
               給甲○○的事情，你知不知道？
    證人答：我不知道。
    如依證人陳麒麟、埕正開之證述以觀，其等對於丙○○、賴
    新發是否有土地與其等比鄰及是否有賣土地給甲○○之事亦
    均不知情，是證人陳麒麟、埕正開之證述仍不足為被告有利
    之證明。
(六)最高法院發回意旨：「刑法上誣告罪之成立，以『虛構事實
    』為必要，若所申告之事實，並非完全出於憑空捏造，或尚
    非全然無因，只因不能積極證明為虛偽，或證據不充分，致
    被誣告人不受追訴處罰者，自不能以誣告罪論擬。上訴人辯
    稱：八十一年四月間甲○○帶伊看系爭山坡地時，曾表示『
    要叫Ａ地的人，介紹隔壁Ｂ地的人，也一併賣』，另伊與甲○○訂立之讓渡書均記載『土地面積約十甲左右』，扣除丙○○耕作之三甲地，尚有七甲地，可以推定甲○○讓渡與伊
    之土地包括賴新發及丙○○耕作之土地，與甲○○所述情節
    吻合，其陳稱丙○○介紹賴新發出售土地乙節，有合理根據
    ，並非虛構等語（見上訴字卷第七十一至七十三頁、第一三
    八、一三九頁，上更(一)字卷第一０七頁），核與原判決認定
    甲○○向上訴人行騙之情節並無扞格（見原判決事實欄一所
    載），上訴人所辯似非全然無據。另證人賴新發於另案審理
    中陳稱：伊將系爭林地承租權讓渡予甲○○之時間，大約在
    八十一年五、六月間等語，而其書立讓渡書之日期則為七十
    九年五月九日，有筆錄及讓渡書影本可稽（見第一審卷第二
    十一頁至第二十二頁反面），則上訴人據此指稱賴新發兄弟
    涉嫌倒填契約書日期乙節（見原判決附表二編號四），亦非
    全然無稽。上訴人對丙○○提出告訴時所指各節，是否全然
    出於虛構，抑或出於誤認，非無斟酌之餘地。」惟查：
  1.被告向甲○○買賣土地經過：
  (1)據被告於原審供稱：「（你為何會向甲○○買山坡地？）是
    透過楊麗霞與蘇帖介紹。」（見一審卷第二十六頁），於本
    院前審供稱：「（丙○○有介紹甲○○去向賴新發購買玉井
    鄉國有林班地？）別人介紹我認識甲○○之後，甲○○就帶
    我去購買此塊地，這塊地是甲○○賣給我的，甲○○賣給我
    二百五十萬元。」「（此塊地是否甲○○向賴新發購買的？
    ）甲○○帶我去的那塊地，後來我知道是丙○○的，但這塊
    地只有三甲我嫌太小，甲○○就說旁邊這塊也是丙○○兄弟
    的。」（見本院上訴卷第四十頁），足徵被告係透過楊麗霞
    與蘇帖介紹認識甲○○後，甲○○帶同被告先看「丙○○之
    土地（即Ａ地，三甲地）」，因被告認為該地太小，甲○○
    轉而指賴新發之土地（即Ｂ地，七甲地），嗣後被告與甲○○之間達成林地買賣之交易。
  (2)然被告向甲○○承買林地之範圍，究竟為何？係Ａ＋Ｂ地？
    或係僅有Ｂ地？依被告之上開偵訊、原審之供述可知，其主
    要告訴之對象係甲○○與賴新發，由告訴賴新發一點可推知
    ，當時向甲○○所購買林地應係賴新發所使用之Ｂ地，而不
    及Ａ地，此觀被告提出讓渡契約書（即被告指稱倒填日期所
    偽造之契約書），其上載明：「一、讓與標的物：讓渡人在
    ．．陳麒麟耕地之南傍面積大約拾甲左右之竹林（麻竹）。
    ．．中華民國柒拾玖年伍月玖日。讓渡人：賴新發。地址：
    ．．讓受人：甲○○。地址：．．」等語甚明（見一審卷第
    二十二頁正反面）；此復觀諸被告提出如附表二編號１及附
    表三之告訴內容，可知其主觀上認定承買的範圍為Ｂ地，而
    Ｂ地係透過丙○○介紹之故。嗣被告於提出如附表二編號１
    及附表三所示告訴內容，經不起訴處分後，始將丙○○列入
    集團成員，益足證被告之上開偵訊、原審供稱其主要告訴之
    對象係甲○○與賴新發乙節，為其真意（即其承買範圍為Ｂ
    地）。因而其於本案更一審判決後提起上訴時，會提出上開
    發回意旨所指之答辯理由，實係因選任辯護人發覺讓渡書約
    定讓渡範圍為十甲土地，故而為此答辯，此乃事後之答辯，
    並非被告屢次憑空捏造「丙○○有參與甲○○詐騙行為」之
    時之合理依據，實不足以作為有利被告乙○○之認定。
  2.被告明知丙○○未參與買賣過程：
  (1)如上所述被告之上開偵訊、原審供稱其主要告訴之對象係甲○○與賴新發乙節，為其真意，認其承買範圍為Ｂ地，則被
    告係因甲○○出賣「賴新發之Ｂ地」而發生糾紛，致被告因
    此受有損失，準此，被告乃因甲○○出售系爭林地予渠致受
    有財產上損失，主觀上認定甲○○有詐騙其財物之行為，故
    而告訴「甲○○詐欺等犯行」或「甲○○與賴新發詐欺等犯
    行」，對甲○○或賴新發固非全然無據。但丙○○不但未曾
    出面與被告有所接觸，且未曾參與甲○○與被告買賣土地過
    程，被告實無理由懷疑丙○○有參與「甲○○詐欺等犯行」
    或「甲○○與賴新發詐欺等犯行」之理由。
  (2)再依被告於偵訊供稱：「我沒有說丙○○居間介紹．．」（
    見一四二九０號偵查卷第三十一頁）；於原審一再供稱：「
    （是否在地檢署告過丙○○？）有。我告他盜賣山林，沒有
    告他偽證、詐欺。」「（提示台南地檢署八十五年偵字第六
    十一號告訴狀有何意見？）我並沒有要告丙○○。」「（提
    示台南地檢署八十六年偵字第一四九九四號告訴狀有何意見
    ？）我並沒有控告他的罪名。」「（提示台南地檢署八十六
    年偵字第九一七號告訴狀有何意見？）整件事從頭到尾我都
    只控告甲○○與賴新發。」「（提示台南高分檢署八十五年
    度議字第四四四號聲請再議狀有何意見？）我只提到甲○○
    、賴新發而已。」「（你向甲○○買地是否經過丙○○的介
    紹？）沒有。」（見一審卷第十六至十七頁、第二十五至二
    十六頁）。由上供述，可知被告明知「丙○○並未居間介紹
    買賣Ｂ地」，一再誣指丙○○「參與」詐騙行為，顯見被告
    以虛構之事實，憑空捏造丙○○有參與詐騙行為。而非最高
    法院質疑「對丙○○提出告訴時所指各節，是否全然出於虛
    構，抑或出於誤認」等情節。
(七)最高法院發回意旨：「原判決於事實欄認定上訴人於八十一
    年間對甲○○提起詐欺告訴後，已明知丙○○並未參與該詐
    騙行為，竟意圖使丙○○受刑事處分，誣指丙○○介紹甲○○向賴新發購買Ｂ地，並推由甲○○向上訴人詐取款項，及
    誣指丙○○、賴新發、甲○○三人，以倒填契約日期偽造文
    書方式，向上訴人行詐等情。然則上訴人對甲○○提起詐欺
    告訴後，如何明知丙○○未參與詐騙行為？又如何知悉丙○○、賴新發與甲○○間所訂契約日期並非倒填？原判決並未
    詳細敘明其所憑之證據及認定之理由，已嫌理由不備。」然
    查本件被告係將價金交付予甲○○，故而被告所承買土地之
    出賣人係甲○○，非為丙○○，並為被告所不爭；且被告既
    明知丙○○未參與詐騙行為，丙○○本人未曾與被告有所接
    觸，與甲○○糾紛爭執係Ｂ地，詳如前述；復未曾見甲○○
    出示土地讓渡契約書（例如Ｂ地即有讓渡契約書），故而，
    被告對於「丙○○有無讓渡Ａ地耕作權予甲○○」乙節，並
    無人證（如聽誰說）、書證（例如類似讓渡契約書）等資料
    ，足以令其推論或臆測出上開事實，顯見被告乃憑空捏造「
    丙○○有讓渡Ａ地耕作權予甲○○」一事。從而，被告明知
    無Ａ地讓與契約情形下，猶誣指丙○○與賴新發同時出售Ａ
    、Ｂ兩地，契約日期分為八十一年四月二十八日、七十九年
    五月九日。至被告指稱Ｂ地讓與契約書係倒填日期，固然有
    其合理依據，蓋因甲○○交付價金時間為八十一年間，但契
    約日期為七十九年間，但仍與其誣指丙○○有無買賣土地乙
    節無關，自不足為有利被告認定。
(六)綜上所述，被告誣告犯行，事證已臻明確，所辯純係飾卸之
    詞，不足採信，犯行堪以認定。
三、核被告意圖使丙○○受刑事處分，向偵查犯罪機關提出誣告
    所為，係犯刑法第一百六十九條第一項誣告罪。原審以被告
    罪證明確，因予論罪科刑，固非無見。惟(一)被告於附表三所
    示偵查案件中，既未有誣告「丙○○」犯行，原判決竟將被
    告於該案所提告訴狀，列為被告連續誣告「丙○○」犯行之
    一，即有違誤。(二)又按誣告罪為妨害國家審判權之罪，其直
    接受害者為國家，若就同一社會基本事實，同時以一訴狀誣
    告數人，非想像競合犯，或多次分向數該管公務員或同一該
    管公務員誣告，為行為之繼續，非連續犯，均僅成立一誣告
    罪。本件被告被訴誣告，係肇因於被告於八十一年四月間為
    承租山坡地（如判決附表一所示）受甲○○詐騙二百五十萬
    元而起，而被告先後向臺灣臺南地方法院檢察署所提之多次
    告訴（如判決附表二所示），其所列被告，除本件告訴人丙○○外，尚有甲○○、賴新發、潘水朝、楊麗霞、蘇帖、李
    忠吉等人，其所提多次告訴之內容，均係以承租系爭山坡地
    被詐騙為基本事實，因此本件被告係以同一社會基本事實，
    多次分向數該管公務員誣告，為行為之接續，非連續犯，應
    僅成立一誣告罪；原判決依連續犯論處，洵有未洽。被告上
    訴意旨否認犯罪，固無足取；而原判決既有上開可議，自應
    由本院將原判決撤銷改判。爰審酌被告係受甲○○詐騙後，
    受此刺激，始將與案情可能相關之人，均列為被告而提出告
    訴，然被告既明知並非實情，仍於告訴狀上虛構丙○○犯罪
    事實，所為甚不足取，且足使丙○○受刑事訴追，所生損害
    非輕，及犯罪後之態度等一切情狀，量處有期徒刑六月，以
    資懲儆。被告犯罪時間在九十六年四月二十四日之前，合乎
    九十六年七月十六日施行之中華民國九十六年罪犯減刑條例
    規定，應依同條例第二條第一項第三款規定減其刑期二分之
    一，減為有期徒刑三月。
四、查被告未曾受有期徒刑以上刑之宣告，有前案資料查註紀錄
    表可查，本件歷經多次偵審程序及刑事判決教訓，應知警惕
    諒無再犯之虞，本院認所宣告之刑，以暫不執行為適當，併
    諭知緩刑二年，以勵自新。
五、公訴意旨另以：被告於附表三所示偵查案件，以附表三所示
    指述內容，誣告丙○○偽證，因認被告涉犯刑法第一百六十
    九條第一項誣告罪嫌云云。惟經本院調閱附表三所示偵查卷
    宗核閱，被告於該案中所提告訴狀，並未將丙○○列為被告
    ，且告訴狀所述內容，亦未指涉關於丙○○何種犯罪事實，
    有附表三所示偵查卷面及告訴狀在卷足憑（見本院上訴卷第
    九十三至九十六頁）。足認被告於附表三所示偵查案件中，
    未有誣告丙○○犯行，此外，復查無其他積極證據，足資認
    定被告於附表三所示偵查案件，有何誣告丙○○犯行。因公
    訴人認上開部分與前開論罪科刑部分，有連續犯裁判上一罪
    關係，乃不另為無罪諭知，附此敘明。
據上論斷，應依刑事訴訟法第三百六十九條第一項前段、第三百
六十四條、第二百九十九條第一項前段，刑法第一百六十九條第
一項、第七十四條第一項第一款，中華民國九十六年罪犯減刑條
例第二條第一項第三款、第七條，判決如主文。
本案經檢察官郭珍妮到庭執行職務。
中    華    民    國    97    年    12    月    31    日
                  刑事第一庭審判長法官  黃  崑  宗
                                  法官  王  明  宏
                                  法官  蔡  長  林
以上正本證明與原本無異。
如不服本判決，應於收受本判決後十日內向本院提出上訴書狀。
其未敘述上訴理由者並得於提起上訴後十日內向本院補提理由書
狀（均須按他造當事人之人數附繕本）「切勿逕送上級法院」。
                                書記官  李  培  薇
中    華    民    國    97    年    12    月    31    日
附錄本案論罪科刑法條全文：
刑法第一百六十九條第一項：
意圖他人受刑事或懲戒處分，向該管公務員誣告者，處七年以下
有期徒刑。
【附表一】：
┌─┬─────────────────┬──────┐
│編│      土  地  坐  落  位  置      │所有權人    │
│號│                                  │及管理人    │
├─┼─────────────────┼──────┤
│１│臺南縣玉井鄉臺灣省政府農林廳林務局│中華民國臺灣│
│  │嘉義林區管理處玉井事業區第廿八林班│省政府農林廳│
│  │內之三甲土地 (下稱Ａ地)。承租人:賴│林務局 (下稱│
│  │新教                              │林務局)     │
│  │                                  │            │
│  │                                  │            │
├─┼─────────────────┼──────┤
│２│臺南縣玉井鄉臺灣省政府農林廳林務局│同    右    │
│  │嘉義林區管理處玉井事業區第廿八林班│            │
│  │內之七甲土地 (下稱Ｂ地)。承租人賴 │            │
│  │新發                              │            │
└─┴─────────────────┴──────┘
附表二：
┌─┬────┬──┬────┬────────┬──┐
│編│偵查案號│書狀│提出日期│ 所列被告       │案由│
│號│        │名稱│（民國）│及誣告內容      │    │
├─┼────┼──┼────┼────────┼──┤
│１│八十五年│告訴│八十四年│  甲○○        │(1)  │
│  │度偵字第│狀  │十二月十│  賴新發        │偽證│
│  │六一號  │    │八日    │【丙○○】      │    │
│  │        │    │        │誣告內容：八十一│    │
│  │        │    │        │年四月下旬，劉德│    │
│  │        │    │        │模先向丙○○買Ａ│    │
│  │        │    │        │地，【丙○○再介│    │
│  │        │    │        │紹賴新發將Ｂ地賣│    │
│  │        │    │        │給甲○○】。但劉│    │
│  │        │    │        │德模、賴新發將契│    │
│  │        │    │        │約日期倒填為七十│    │
│  │        │    │        │九年五月九日。【│    │
│  │        │    │        │被告等】在七十九│    │
│  │        │    │        │年間，並無買賣情│    │
│  │        │    │        │事，竟勾串偽證，│    │
│  │        │    │        │而與其他【詐騙集│    │
│  │        │    │        │團】成員偽證得逞│    │
│  │        │    │        │。              │    │
├─┼────┼──┼────┼────────┼──┤
│２│八十五年│聲請│八十五年│  甲○○        │(1)  │
│  │度偵續字│再議│六月廿一│  潘水朝        │偽證│
│  │第八五號│狀  │日      │  賴新發        │(2)  │
│  │        │    │        │【丙○○】      │詐欺│
│  │        │    │        │誣告內容：丙○○│    │
│  │        │    │        │、賴新發均係於八│    │
│  │        │    │        │十一年間，將Ａ、│    │
│  │        │    │        │Ｂ兩地賣給甲○○│    │
│  │        │    │        │。何以竟二分契約│    │
│  │        │    │        │日期，其一為七十│    │
│  │        │    │        │九年，另一為八十│    │
│  │        │    │        │一年？          │    │
├─┼────┼──┼────┼────────┼──┤
│３│八十六年│補充│八十五年│  楊麗霞        │(1)  │
│  │度偵字第│告訴│十二月十│  蘇  帖        │詐欺│
│  │九一七號│理由│三日    │  李忠吉        │(2)  │
│  │        │狀  │        │  甲○○        │偽證│
│  │        │    │        │  潘水朝        │(3)  │
│  │        │    │        │  賴新發        │偽造│
│  │        │    │        │【丙○○】      │文書│
│  │        │    │        │誣告內容：(1)劉德│    │
│  │        │    │        │模犯罪集團，向蕭│    │
│  │        │    │        │啟源詐稱可使用Ａ│    │
│  │        │    │        │、Ｂ林地，【被告│    │
│  │        │    │        │等】有詐欺之嫌(2)│    │
│  │        │    │        │【丙○○】、賴新│    │
│  │        │    │        │發開發同一塊山坡│    │
│  │        │    │        │地，適乙○○要買│    │
│  │        │    │        │山坡地，乃推由劉│    │
│  │        │    │        │德模與乙○○洽談│    │
│  │        │    │        │。惟甲○○、賴新│    │
│  │        │    │        │教之契約日期為八│    │
│  │        │    │        │十一年四月廿八日│    │
│  │        │    │        │，甲○○、賴新發│    │
│  │        │    │        │之契約日期，反係│    │
│  │        │    │        │七十九年五月九日│    │
│  │        │    │        │。應命甲○○與【│    │
│  │        │    │        │丙○○】提出契約│    │
│  │        │    │        │，當可證明有日期│    │
│  │        │    │        │倒填之舉，被告顯│    │
│  │        │    │        │有偽造文書、偽證│    │
│  │        │    │        │之嫌。(3)【被告等│    │
│  │        │    │        │】犯罪集團，有地│    │
│  │        │    │        │緣關係，渠等有犯│    │
│  │        │    │        │意聯絡甚明。    │    │
├─┼┴───┼──┼────┼────────┼──┤
│４│八十六年│起訴│八十六年│  楊麗霞        │(1)  │
│  │度偵字第│狀  │十二月十│  蘇  帖        │偽證│
│  │一四九九│    │三日    │  李忠吉        │(2)  │
│  │四號    │    │        │  甲○○        │詐欺│
│  │        │    │        │  潘水朝        │(3)  │
│  │        │    │        │  賴新發        │偽造│
│  │        │    │        │【丙○○】      │文書│
│  │        │    │        │誣告內容：本案係│    │
│  │        │    │        │八十一年四月中，│    │
│  │        │    │        │由丙○○將系爭山│    │
│  │        │    │        │坡地賣予甲○○六│    │
│  │        │    │        │十萬元。適乙○○│    │
│  │        │    │        │要買山坡地，賴新│    │
│  │        │    │        │發、【丙○○】兄│    │
│  │        │    │        │弟，乃合將系爭山│    │
│  │        │    │        │坡地，委由甲○○│    │
│  │        │    │        │賣予乙○○。請傳│    │
│  │        │    │        │訊代書江國樑作證│    │
│  │        │    │        │，待證事項：八十│    │
│  │        │    │        │一年賴新發、【賴│    │
│  │        │    │        │新教】兄弟才將系│    │
│  │        │    │        │爭山坡地賣予劉德│    │
│  │        │    │        │模，卻倒填日期為│    │
│  │        │    │        │七十九年五月九日│    │
│  │        │    │        │。因此顯然是此一│    │
│  │        │    │        │犯罪集團詐欺勾串│    │
│  │        │    │        │偽證。          │    │
└─┴────┴──┴────┴────────┴──┘
附表三：
┌─┬────┬──┬────┬────────┬──┐
│編│偵查案號│書狀│提出日期│ 所列被告       │案由│
│號│        │名稱│（民國）│                │    │
├─┼────┼──┼────┼────────┼──┤
│１│八十四年│告訴│八十四年│  甲○○        │(1)  │
│  │度偵字第│狀  │十二月十│  潘水朝        │偽證│
│  │一三二一│    │五日    │  賴新發        │    │
│  │五號    │    │        │指述內容：(1)潘水│    │
│  │        │    │        │朝係依甲○○指示│    │
│  │        │    │        │，出來作偽證。(2)│    │
│  │        │    │        │甲○○與賴新發於│    │
│  │        │    │        │八十一年五月八日│    │
│  │        │    │        │拿到乙○○所付價│    │
│  │        │    │        │金後，翌日即五月│    │
│  │        │    │        │九日，二人即將讓│    │
│  │        │    │        │渡書日期倒填為七│    │
│  │        │    │        │十九年五月九日。│    │
└─┴────┴──┴────┴────────┴──┘


司法院資訊處製作；財團法人民間司法改革基金會備份。
